臺灣彰化地方法院交通事件裁定　　　　 94年度交聲字第358號
原處分機關　交通部公路總局臺中區監理所彰化監理站
受 處分 人
即 異議 人　甲○○
上列受處分人因違反道路交通管理處罰條例案件，對於交通部公
路總局臺中區監理所彰化監理站民國九十四年七月六日、九十四
年七月十四日所為之處分（原處分：彰監四字第裁64－Ｉ000000
00號、裁64－Ｉ00000000號、裁64－Ｉ00000000號、裁64－Ｉ00
000000號），聲明異議，本院裁定如下：
    主      文
原處分均撤銷。
甲○○不罰。
    理      由
一、聲明意旨略以：異議人近日收到「領有號牌而未懸掛」之交
    通裁決書，令其深感疑惑，因駕駛人並非其本人而係另有他
    人，為何處罰車主，異議人於事發當時適另赴他縣求學，期
    間甚少回鄉，其父亦因服刑致家中事務無人照管，直至今年
    七月陸續收到裁決書始驚覺機車已遺失，惟其並非實際違規
    駕駛人，只是無辜的車主，請予主持公道等語。
二、按汽車已領有號牌而未懸掛或不依指定位置懸掛者，處汽車
    所有人新臺幣三千六百元以上一萬零八百元以下罰鍰，並禁
    止其行駛，此為道路交通管理處罰條例第十二第一項第七款
    所明定；又違反前開規定者，並依同條第二項後段，吊銷牌
    照、號牌。
三、查異議人即甲○○所有車輛，車號ＶＮＳ－一六二號輕型機
    車，於民國九十年三月十二日上午九時十分、九十一年二月
    二十一日下午二十一時十五分、九十一年二月二十八日中午
    十二時四十五分、九十一年三月二十四日下午十五時十分許
    ，分別由謝清郎、鄭碧娥駕駛，行經彰化縣社頭鄉○○路○
    段、員林鎮○○○○○街口、二水鄉水尾巷及員集路段等處
    ，皆因「機車領有號牌而未懸掛」違規，遭警方取締舉發，
    有彰化縣警察局彰警交字第Ｉ00000000號（駕駛人
    ：謝清郎）、Ｉ00000000號（駕駛人：鄭碧娥）、
    Ｉ00000000號（駕駛人：鄭碧娥）、Ｉ00000
    000號（駕駛人：鄭碧娥）等舉發違反道路交通管理事件
    通知單（以下簡稱：舉發通知單）四紙可憑，是上揭違規事
    實應均無違誤。惟異議人辯稱：該機車違規時並非伊所駕駛
    ，不應受罰。且經本院當庭訊之證人即異議人之父詹益棋到
    庭結證稱：「（問：提示本案違規裁決書及舉發通知單並告
    以要旨）因為謝清郎有一天晚上去找我，因為白天我要工作
    ，我先去睡覺，等起來之後，我就看見機車不見了，我沒有
    報警，我想不知是否為家人騎出去，車子本來是有車牌的。
    我女兒不知道我買機車給她，因為我用她的名字買機車給她
    的時候，她不知道我買機車給她。」、「（問：這部機車實
    際上是你買的？）是的，機車買賣時，我女兒都不知道，她
    是等到紅單寄來的時候才知道有這部機車。」、「（問：鄭
    碧娥與謝清郎是何關係？）我不知道。」、「（問：提示彰
    化縣警察局Ｉ00000000號行照為何在謝清郎那邊？
    有何意見？）我機車行照都放在機車的置物箱裡面。」、「
    （問：這部機車是否確定是謝清郎騎走？）我確定。」等語
    （見本院九十四年十一月二日訊問筆錄第二至三頁）。再異
    議人即甲○○亦陳稱：「（問：妳父親用妳的名字買這部機
    車時，妳是否知道？）我不知道，我知道有這部車，但我不
    知道車主就是我，我父親也沒跟我說。」、「（問：這部機
    車被謝清郎、鄭碧娥騎走妳是否知道？）不知道，我也不認
    識他們。」、「（問：當時這些違規的時候，機車是否都是
    妳所騎的？）不是，我那時候人都在讀書。（庭呈學位證書
    及成績表，證明異議人確自八十九年八月起至九十三年七月
    止均在國立屏東師範學院就讀無誤）」、「（問：這部機車
    妳是何時才知道妳就是登記車主？）我是九十四年七月收到
    第一張裁決書的時候，我才知道這部機車車主登記我的名字
    ，我之前都不知道這部機車登記在我的名下。」等詞（見本
    院九十四年十一月二日訊問筆錄第四頁），經核違規駕駛人
    為謝清郎、鄭碧娥二人，與上開異議人、證人所指述之情節
    符合，故異議人甲○○及證人詹益棋二人上開所為之證述及
    陳述應均值採信。按首揭道路交通管理處罰條例第十二條第
    一項第七款之規定係以汽車所有人為處罰對象，因汽車所有
    人身為汽車名義上管領人，即應注意汽車各項狀況、設備須
    符合法律規定；次按道路交通管理處罰條例第八十五條第二
    項之規定：「本條例關於車輛所有人之處罰，如應可歸責於
    車輛駕駛人，處罰車輛駕駛人」，經查：本件違規駕駛人謝
    清郎、鄭碧娥均未經車輛所有人即異議人甲○○、車輛實際
    管領人即證人詹益棋之同意，且謝清郎更擅將異議人所有之
    車輛即本案違規車輛據為己用，而鄭碧娥亦加以收受騎用並
    違反數宗交通違規事件，該違規駕駛人謝清郎、鄭碧娥所為
    恐已涉刑法之普通竊盜、收受贓物等罪嫌，並參酌異議人甲
    ○○及證人詹益棋所言，本案之情形顯均應歸責於車輛駕駛
    人（即謝清郎、鄭碧娥），故本件異議為有理由，自應由本
    院將原處分均撤銷之，另為受處分人不罰之諭知。
據上論斷，應依道路交通案件處理辦法第二十條前段，裁定如主
文。
中　　華　　民　　國　　九十四　年　十一　月　三十　　日
                        交通法庭  法  官   許旭聖
以上正本證明與原本無異。
如不服本裁定，應於裁定送達後五日內，向本院提出抗告狀（須
附繕本）。
中　　華　　民　　國　　九十四　年　十一　月　三十　　日
                                  書記官  黃幼華
